【裁判字號】    92,台上,4675
【裁判日期】    920828
【裁判案由】    強盜
【裁判全文】
最高法院刑事判決                              九十二年度台上字第四六七五號
    上訴人  甲○○
            乙○○
右上訴人等因強盜案件，不服台灣高等法院高雄分院中華民國九十二年四月三十日第
二審判決（九十二年度上訴字第三五四號，起訴案號：台灣高雄地方法院檢察署九十
一年度偵字第三０八七、三三四九號），提起上訴，本院判決如左：
    主  文
原判決撤銷，發回台灣高等法院高雄分院。
    理  由
本件原判決認定上訴人甲○○、乙○○共同基於意圖為自己不法所有之犯意聯絡，於
民國九十年十月二十九日下午七時三十五分許，由乙○○騎機車搭載甲○○，甲○○
並攜帶可供兇器使用之西瓜刀一把（未扣案），行經高雄市三民區鼎金一巷高速公路
便道旁時，見姚福隆獨自騎機車在前行駛，即自後超車，招手攔下，姚福隆誤以其欲
問路而停車，甲○○即持西瓜刀趨前抵住姚福隆之脖子，喝令「不要亂動」，以強暴
至使不能抗拒，強取其金項鍊一條、行動電話一支及皮夾一只（內有現金新台幣六百
元及行車執照等物），乙○○則騎機車擋在姚福隆前方及把風，得手後逃逸等情。爰
撤銷第一審關於甲○○強盜無罪及乙○○部分之判決，改判論處甲○○、乙○○共同
意圖為自己不法之所有，攜帶兇器，以強暴至使不能抗拒而取他人之物罪刑。固非無
見。
惟查原判決認定甲○○、乙○○涉有上開強盜罪嫌，係以姚福隆在警詢及偵、審中一
再指認乙○○係行搶時騎機車之人，並將受指認人拍攝照片在卷參證，依其體型及身
高，乙○○屬矮胖，甲○○屬高瘦，符合姚福隆先前之供述；參照甲○○、乙○○曾
先後使用姚福隆被搶之行動電話等情，為其有罪判決之唯一論據。但姚福隆於原審調
查時證稱：「庭上之乙○○是騎機車之人，比較矮胖，另一人長相我看不清楚，但就
身高而言，比較像甲○○，至於另在庭上之柯嘉南，不是搶我的人」等語（見原審卷
第九十八頁）；原審審判長於審判期日，未予以上訴人等行使詰問權，尚不足以擔保
姚福隆所為指認之憑信性；而究竟如何以上訴人等體型「矮胖」或「高瘦」之相似程
度，據以認定姚福隆之指認真實無訛，判決內復未詳加論敘，亦有可議。上訴人等辯
稱上開行動電話，係柯嘉南向甲○○購買毒品時所交付，雖為柯嘉南所否認；惟上訴
人等曾使用該行動電話，在論理法則上，與該行動電話是否為其強盜取得，客觀上欠
缺直接之關聯，似難以其所辯取得行動電話之原因為不可採，遽為不利之認定。實情
如何？仍應審酌檢察官提出之證據，綜合卷內訴訟資料，再事探求。上訴意旨指摘原
判決違背法令，尚非全無理由，應認有撤銷發回更審之原因。
據上論結，應依刑事訴訟法第三百九十七條、第四百零一條，判決如主文。
中      華      民      國    九十二    年      八      月    二十八    日
                              最高法院刑事第四庭
                                  審判長法官  紀  俊  乾
                                        法官  黃  正  興
                                        法官  劉  介  民
                                        法官  陳  東  誥
                                        法官  魏  新  和
      右正本證明與原本無異
                                              書  記  官
中      華      民      國    九十二    年      九      月      二      日


司法院資訊處製作；財團法人民間司法改革基金會備份。
